【裁判字號】    95,台上,2721
【裁判日期】    951130
【裁判案由】    給付借款
【裁判全文】
最高法院民事判決            九十五年度台上字第二七二一號
上  訴  人  乙○○
訴訟代理人  盧世欽律師
被 上訴 人  甲○○
上列當事人間請求給付借款事件，上訴人對於中華民國九十五年
三月二十八日台灣高等法院台南分院第二審判決（九十四年度重
上字第三四號），提起上訴，本院判決如下：
    主  文
原判決關於駁回上訴人之上訴及該訴訟費用部分廢棄，發回台灣
高等法院台南分院。
    理  由
本件被上訴人主張：上訴人於民國八十七年間，以欲經營中古車
行為由，陸續向伊借款共計新台幣（下同）三百萬元未為清償，
屢經催討，均置之不理等情。爰依消費借貸之法律關係，求為命
上訴人如數給付，並加給法定遲延利息之判決（未繫屬本院者，
不予論述）。
上訴人則以：伊於八十七年間因所經營之汽車買賣業擴張不善，
加上投資股票失利，乃向被上訴人所經營之地下錢莊借款，前後
半年內共借貸本金近三百萬元，伊以第一審共同被告即伊配偶吳
美華所簽發支票償還之金額早已超過一千萬元以上等語，資為抗
辯。
原審維持第一審所為命上訴人給付被上訴人三百萬元本息敗訴部
分之判決，駁回其上訴，無非以：上訴人因向被上訴人借款，曾
簽立借據、本票及吳美華簽發之支票交予被上訴人收執之事實，
為兩造所不爭，復有上開借據、本票及支票在卷可證，堪信為真
實。查上訴人自認曾向被上訴人借款三百萬元，雖其以業已清償
為辯，然為被上訴人所否認，且被上訴人執有吳美華開立之支票
，發票日在八十七年十月四日至同年十一月二日間，而上訴人主
張用以清償債務之支票四十二張，其中發票日在八十七年十月四
日之前者有二十六張，豈有在未為借款前即先為清償之理？又上
開四十二張支票，發票日在八十七年十月四日至同年十一月二日
間，共計八張，金額為四百六十萬元，與上訴人自承之借款三百
萬元再加計百分之十利息為三百三十萬元不符。再者，如上訴人
已清償該借款，為何未取回票據？是上訴人所辯，顯不足取。況
依吳美華開立之支票兌領結果共計二千一百五十四萬元，上訴人
迄未證明何者係清償系爭借款三百萬元。從而此一證物僅能證明
有此金錢往來，而金錢往來之目的多端，上訴人既未能證明上開
往來之款項係用於清償該三百萬元之借款，尚難憑此即為有利於
上訴人之認定。則被上訴人主張依消費借貸法律關係請求上訴人
給付三百萬元本息，為有理由，應予准許等詞，為其判斷之基礎
。
惟按當事人主張有利於己之事實者，就其事實有舉證之責任，民
事訴訟法第二百七十七條前段定有明文。查上訴人雖自認曾向被
上訴人借款合計三百萬元，但吳美華並未向被上訴人借款，依吳
美華開立之支票兌領結果共計二千一百五十四萬元，為原審所認
定之事實。果爾，則上訴人抗辯其向被上訴人借貸之三百萬元業
已清償乙節，似非無據。原審未詳加推闡明晰，遽認上訴人未能
證明上開款項係用於清償系爭三百萬元之借款，尚難執為有利於
上訴人之認定，其定舉證責任之分配，顯有未當。其次，被上訴
人於原審陳稱兩造除系爭借款外，尚有其他金錢往來，並願再舉
證等語（見二審卷(二)一四頁）。惟就此有利於被上訴人之事實，
未見其舉證證明，則兩造間除上開借貸外，是否確有他筆借貸存
在，攸關上訴人抗辯系爭借貸業已清償是否可採，自屬重要之攻
防方法，詎原審就此未詳加審究，即為上訴人不利之判斷，亦有
可議。上訴論旨，指摘原判決其不利部分不當，聲明廢棄，非無
理由。
據上論結，本件上訴為有理由。依民事訴訟法第四百七十七條第
一項、第四百七十八條第二項，判決如主文。
中    華    民    國  九十五  年  十一    月   三十   日
                      最高法院民事第七庭
                          審判長法官  劉  延  村
                                法官  劉  福  來
                                法官  黃  秀  得
                                法官  吳  謀  焰
                                法官  李  寶  堂
      本件正本證明與原本無異
                                      書  記  官
中    華    民    國  九十五  年  十二    月   十一   日
                                                    Ｒ


司法院資訊處製作；財團法人民間司法改革基金會備份。
